臺灣屏東地方法院民事判決　　　　　　　100年度訴字第537號
原　　　告　潘吉祥
訴訟代理人　陳世明律師
被　　　告　李泰其
被　　　告　李振吉
被　　　告　李忠乎
被　　　告　李振德
被　　　告　李泰白
被　　　告　潘傑智
被　　　告　吳文化
被　　　告　吳安雄
被　　　告　李振偉
被　　　告　潘吉仁
當事人間請求分割共有物事件，本院於民國100 年12月20日言詞
辯論終結，判決如下：
    主  文
兩造共有坐落屏東縣南州鄉○○段第八四二地號，地目旱，面積
四○六二點四○平方公尺土地，按附圖所示分割，即：編號(1)部
分面積四八八點九九平方公尺，分歸原告取得；編號(2)部分面積
三五七三點四一平方公尺，分歸被告共同取得，並按如附圖所示
之持分比例繼續保持共有。
訴訟費用由兩造依附圖所示之持分比例負擔。
    事  實  及  理  由
壹、程序方面：
    按訴狀送達後，原告不得將原訴變更或追加他訴，但請求之
    基礎同一，或不甚礙被告之防禦及訴訟之終結者，原告得將
    原訴變更或追加他訴，民事訴訟法第255 條第1 項第2 款、
    第7 款分別定有明文。經查，本件原告原起訴聲明為：兩造
    共有之座落屏東縣南州鄉○○段第127-16地號土地，准予分
    割，並按各共有人應有部分之比例分配之。嗣因系爭土地經
    重測，地號及面積有所變更，被告等復於100 年10月13日言
    詞辯論期日表示仍欲維持共有，乃於民國100 年12月9 日以
    書狀變更聲明為：兩造共有座落屏東縣南州鄉○○段第842
    地號面積4062.40 平方公尺土地，依下列方法分割：如附圖
    編號(1)部分面積488.99平方公尺土地由原告取得、編號(2)部
    分面積3573.41 平方公尺土地由被告李泰其、李振吉、李忠
    乎、李振德、李泰白、潘傑智、吳文化、吳安雄、李振偉、
    潘吉仁取得並保持共有，其應有部分按被告等各自原應有部
    比例分配。核其訴之變更所主張基礎事實相同，亦不甚礙被
    告之防禦及訴訟之終結，揆諸首揭說明，其所為訴之變更，
    應予准許。
貳、實體方面：
一、原告主張：坐落屏東縣南州鄉○○段第842 地號土地（下稱
    系爭土地，重測前為同鄉○○段一二七之一號）係二造以如
    附表所示之比例共有，系爭土地為乙種建築用地，依物之使
    用目的並無不能分割情事，二造間復無不可分割約定，惟因
    被告潘傑智所有系爭土地應有部分24分之1 遭其債權人中國
    農民銀行股份有限公司向本院聲請查封在案（88年度執全字
    第365 號，嗣中國農民銀行與合作金庫銀行合併，更名為合
    作金庫商業銀行，合作金庫商業銀行復將該債權讓與富邦資
    產管理公司），受土地登記規則第141 條之限制，無法逕行
    辦理分割登記，爰依民法第823 條第1 項規定，提起本件訴
    訟。並聲明：系爭土地准予以附圖方案分割。
二、被告則以：同意按原告提出之分割方案分割系爭土地。
三、兩造不爭執事項：
    對兩造以如附圖所示之持分共有系爭土地及分割方案均不爭
    執。
四、兩造爭執事項：無。
五、本院之判斷：
    原告主張兩造以如附圖所示之持分共有系爭土地之事實，已
    據其提出與所述相符之重測前後土地登記簿謄本各1 份為證
    ，原告之主張為可採信。又按分割共有物，法院固有自由裁
    量之權，不受共有人主張之拘束，但仍應斟酌當事人之聲明
    、共有物之性質、經濟效用及全體共有人利益等，公平裁量
    。依前揭系爭土地現況，按應有部分之比例為原物分割並無
    困難，兩造亦陳明願以如主文所示之方案分割，應予尊重，
    爰判決如主文所示。
六、訴訟費用負擔之依據：民事訴訟法第78條、第80條之1 、第
    85條第1 項前段。
中    華    民    國  100     年    12    月    30    日
                  民事第一庭    法  官  張世賢
正本係照原本作成。
如對判決上訴，須於判決送達後20日內向本院提出上訴狀，其未
表明上訴理由者，應於提出上訴後20日內向本院補提理由書狀（
均須按他造當事人之人數附繕本）。
如委任律師提起上訴者，應一併繳納上訴審裁判費。
中    華    民    國   101    年    1     月    3     日
                                書記官  魏慧夷
附表
┌──┬────┬─────────┐
│編號│共有人  │應有部分之比例    │
├──┼────┼─────────┤
│ 01 │潘吉祥  │108分之13         │
├──┼────┼─────────┤
│ 02 │李泰其  │27分之2           │
├──┼────┼─────────┤
│ 03 │李振吉  │27分之4           │
├──┼────┼─────────┤
│ 04 │李忠乎  │129573分之16260   │
├──┼────┼─────────┤
│ 05 │李振德  │27分之1           │
├──┼────┼─────────┤
│ 06 │李泰白  │27分之4           │
├──┼────┼─────────┤
│ 07 │潘吉仁  │24分之1           │
├──┼────┼─────────┤
│ 08 │潘傑智  │24分之1           │
├──┼────┼─────────┤
│ 09 │吳文化  │259146分之28258   │
├──┼────┼─────────┤
│ 10 │吳安雄  │259146分之28257   │
├──┼────┼─────────┤
│ 11 │李振偉  │129573分之5872    │
├──┼────┼─────────┤
│    │合計    │        1         │
└──┴────┴─────────┘